臺灣臺南地方法院民事判決　九十一年度家訴字第六四號
　　原　　　告　乙○○○○○○.
　　被　　　告　甲○○
右當事人間請求婚姻無效事件，本院判決如左：
    主      文
確認原告與被告間之婚姻無效。
訴訟費用由被告負擔。
　　事實及理由
一、原告起訴主張：原告為大陸地區人民，於民國八十七年間為求來台工作，乃與台
    灣地區人民之被告在大陸地區通謀辦理假結婚登記，而使原告得以入境台灣地區
    工作，實則兩造內心並無結婚之真意。被告因與原告辦理假結婚，嗣經本院八十
    九年度訴字第五三六號刑事判決判處有期徒刑陸月確定，為免此不實之身分影響
    兩造法律上之權利義務，自有訴請確認之必要等情，並聲明如主文所示。
二、被告則陳稱：兩造確實是假結婚等語。
三、得心證之理由：
（一）按結婚之方式及其他要件，依行為地之規定，臺灣地區與大陸地區人民關係條
      例第五十二條第一項定有明文。查本件原告為大陸地區人民，被告為臺灣地區
      人民大陸地區人民，兩造於八十七年十月十三日在大陸地區福建省福州市辦理
      結婚登記之事實，為兩造所不爭，且經本院依聲請調取本院八十九年度訴字第
      五三六號刑事卷核閱無誤，應堪信為真實。是以本件兩造之婚姻是否成立有效
      ，依前揭規定，自應適用行為地即大陸地區之規定，合先敘明。
（二）次依中共婚姻法，結婚之實質要件稱為結婚條件，結婚條件分為必備條件與禁
      止條件；至於形式條件，因公權力積極介入而稱為結婚程序。又結婚必備條件
      為：(1)結婚必須男女當事人之合意，(2)結婚必須達法定結婚年齡，(3)結婚應符
      合一夫一妻制原則（參見中共婚姻法第二條、第三條、第四條、第五條）；結
      婚禁止條件為：(1)須非近親結婚，(2)須無禁止結婚之疾病。倘違反結婚必備條
      件，中共婚姻法對於違反結婚條件之效力並無明文規定，惟依中共法院之實踐
      ，其對結婚要件之違反，似為無效論（戴東雄，中國大陸法制研究第六輯－中
      共婚姻法上結婚條件與結婚程序，第一頁至第四二頁）。
（三）查被告明知訴外人陳士芳仲介大陸地區人民與臺灣地區人民假結婚，使大陸地
      區人民入境臺灣地區打工，被告經由陳士芳告知假結婚人頭可得新台幣（下同
      ）十萬元佣金，被告為貪圖十萬元佣金，同意擔任大陸地區人民之原告之假新
      郎，並由陳士英陪同被告至大陸地區，兩造乃於八十七年十月十三日在福建省
      福州市辦理結婚登記，於取得福州市核發之結婚證明書後，被告則於八十七年
      十一月五日持結婚證明書及「財團法人海峽交流基金會」之證明書至台南市安
      南區戶政事務所，填具內容不實之「結婚登記申請書」，申請登記原告為被告
      之配偶之事實，為兩造所不爭，且經本院調取本院八十九年度訴字第五三六號
      刑事卷核閱屬實，足見原告主張兩造係通謀為結婚之虛偽意思表示，並在大陸
      地區及台灣地區辦理結婚登記，俾原告能入境台灣地區工作之事實，堪信為真
      實。準此，本件兩造既無結婚之真意，揆諸前揭說明，其婚姻即具有無效之原
      因。從而，原告請求確認兩造之婚姻無效，為有理由，應予准許。
（四）結論：原告之訴為有理由，依民事訴訟法第七十八條，判決如主文。
中　　　華　　　民　　　國　　九十一　　年　　　七　　　月　　　四　　　日
                                臺灣臺南地方法院家事庭
~B法　　　官　張季芬
右正本證明與原本無異
如對本判決上訴，須於判決送達後廿日內向本院提出上訴狀
中　　　華　　　民　　　國　　九十一　　年　　　七　　　月　　　四　　　日
~B法院書記官　魏安里
